臺灣臺北地方法院刑事判決　　　　　　　　　　　　九十三年度交易字第一七一號
　　公　訴　人　臺灣臺北地方法院檢察署檢察官
　　被　　　告　甲○○
右列被告因公共危險案件，經臺灣臺北地方法院檢察署檢察官提起公訴（九十三年度
偵字第七二九三號、九十三年度偵字第七二九四號），本院依通常程序審理，因被告
於準備程序進行中就被訴事實為有罪之陳述，且所犯非死刑、無期徒刑、最輕本刑為
三年以上有期徒刑之罪或高等法院管轄第一審案件，經告知簡式審判程序之旨，並聽
取檢察官及被告之意見後，經本院合議庭裁定由受命法官獨任進行簡式審判程序，本
院判決如左：
    主  文
甲○○服用酒類，不能安全駕駛動力交通工具而駕駛，處有期徒刑陸月，如易科罰金
以佰元折算壹日；又服用酒類，不能安全駕駛動力交通工具而駕駛，處有期徒刑陸
月，如易科罰金以佰元折算壹日。應執行有期徒刑壹拾壹月，如易科罰金以佰元
折算壹日。
    事  實
一、甲○○曾於民國九十一年間三度因服用酒類已達不能安全駕駛而駕駛動力交通工
    具之公共危險罪，分別經本院台北簡易庭於九十一年七月十日以九十一年度北交
    簡字第一五三四號刑事簡易判決判處罰金一萬九千元，如易服勞役以三百元折算
    一日確定，九十一年八月三十日以九十一年度北交簡字第二一七六號刑事簡易判
    決判處罰金二萬九千元，如易服勞役以三百元折算一日確定，於九十二年二月二
    十五日以九十一年度北交簡字第三二五七號刑事簡易判決判處罰金三萬元，如易
    服勞役以三百元折算一日確定，並均於九十三年一月五日繳清罰金執行完畢，復
    於九十二年間再因服用酒類已達不能安全駕駛而駕駛動力交通工具之公共危險罪
    ，經本院於九十二年十二月二十四日以九十二年度交易字第三五七號刑事判決判
    處有期徒刑六月，如易科罰金以三百元折算一日，嗣經台灣高等法院於九十三年
    三月二十四日以九十三年度交上易字第三○號刑事判決將其上訴駁回確定，詎仍
    不知悛悔惕勵。明知服用酒類已達不能安全駕駛之程度時，即不得駕駛動力交通
    工具，竟於九十二年十二月五日十七時三十分許起至二十時許止，在臺北市青年
    公園附近某處朋友住所處飲用高樑酒及啤酒等含有酒精成分之飲料，酒後其控制
    力及注意力均已達無法安全駕駛動力交通工具之程度，猶駕駛車牌號碼ＤＭＨ—
    五四八號輕型機車在道路上行駛，迨於翌日即六日凌晨零時五十分許（起訴書誤
    載為五分），行經同市○○區○○街與長泰街之交岔路口時，適為巡邏該處之臺
    北市政府警察局萬華分局東園街派出所警員葉正聖攔檢，並實施呼氣酒精濃度檢
    測，其呼氣所含酒精濃度高達每公升一點零八毫克（ＭＧ／Ｌ），客觀上已達不
    能安全駕駛動力交通工具之程度。復另行起意，竟又於九十三年二月十四日二十
    一時許起至二十二時許止，在年籍資料不詳之友人住處飲用若干啤酒飲料，酒後
    其控制力及注意力亦已達無法安全駕駛動力交通工具之程度，猶駕駛上揭車牌號
    碼之輕型機車在道路上行駛，並於同日二十二時四十七分許，行經同市○○路與
    雙和街之交岔路口時，適為巡邏該處之臺北市政府警察局萬華分局西園路派出所
    警員王國豪攔檢，並實施呼氣酒精濃度檢測，其呼氣所含酒精濃度高達每公升零
    點六一毫克（ＭＧ／Ｌ），客觀上已達不能安全駕駛動力交通工具之程度，始查
    悉上情。
二、案經臺北市政府警察局萬華分局報請臺灣臺北地方法院檢察署檢察官偵查後起訴
    ，由本院依通常程序審理，因甲○○於準備程序進行中就被訴事實為有罪之陳述
    ，且其所犯非死刑、無期徒刑、最輕本刑為三年以上有期徒刑之罪或高等法院管
    轄第一審案件，經告知簡式審判程序之旨，並聽取檢察官及甲○○之意見後，經
    本院合議庭裁定由受命法官獨任進行簡式審判程序。
    理  由
一、關於被告甲○○於右揭時、地確有飲用若干含有酒精類飲料，迭據其於警局訊問
    、檢察官偵查及本院調查、審理時均供承不諱（參見臺灣臺北地方法院檢察署九
    十三年度偵字第五二○號偵查卷宗第五頁及其反面、第二十六至二十七頁，臺灣
    臺北地方法院檢察署九十三年度偵字第四二八六號偵查卷宗第七頁，本院九十三
    年七月二十三日準備程序筆錄及九十三年八月二十日簡式筆錄）；又其前後二次
    以呼氣測試酒精濃度分別為每公升一點零八及零點六一毫克（ＭＧ／Ｌ），此有
    酒精濃度檢測表及臺北市政府警察局舉發違反道路交通管理事件通知單影本各二
    紙附卷可證（參見同前偵字第五二○號偵查卷宗第八頁、偵字第四二八六號偵查
    卷宗第十頁）；另被告遭查獲、測試或詢問之過程，有駕駛車身搖擺不定等駕駛
    操控力欠佳，顯然無法正常駕駛情形，以及對員警指揮及對交通號誌無反應或遲
    緩，駕駛判斷力顯然欠佳等情事，均有臺北市政府警察局萬華分局東園街派出所
    警員葉正聖及同前分局西園路派出所警員呂勝雄，依職權所填製刑法第一百八十
    五條之三案件測試觀察紀錄表共二紙在卷可考（分別參見同前偵查卷第七頁及第
    九頁），足徵被告確有飲用酒類後其意思能力受影響之情形，本院綜觀上開各項
    跡證，堪認其確有於飲用酒類後，已達不能安全駕駛動力交通工具而仍然駕駛之
    犯行。
二、按刑法第一百八十五條之三規定服用酒類致不能安全駕駛動力交通工具，係抽象
    危險犯，並不以發生具體危險為必要，至所謂酒醉狀態，只需一般評價程度達於
    對車輛駕駛行為失其必要之注意力或判斷力之虞即可，至實際上對駕駛行為是否
    發生具體危險，則並不重要。又行為人飲酒後如其呼氣酒精濃度達人體酒精濃度
    為每公升０．五至０．七五毫克時，即有反應較慢、感覺較低、影響駕駛並思考
    改變之情形，如其呼氣酒精濃度達人體酒精濃度為每公升一．０毫克時，即有步
    態不穩、噁心嘔吐、精神混惑不清晰，有行政院國軍退除役官兵輔導委員會臺北
    榮民總醫院八十八年八月五日（八八）北總內字第二六八六八號函附卷可參，且
    汽車駕駛人飲酒後其呼氣中酒精濃度如已達於每公升０．五五毫克，其肇事率為
    一般未飲酒者之十倍，如已達於每公升０．八五毫克，其肇事率為一般未飲酒者
    之五十倍，亦有中央警察大學交通學系暨交通管理研究所教授蔡中志之研究報告
    在卷可憑，況法務部於八十八年五月十日亦邀集司法院刑事廳、交通部、行政院
    衛生署、內政部警政署及中央警察大學等相關單位決議，並參酌美國加州運輸部
    交通安全局所實驗之結果，以呼氣酒精濃度逾每公升含Ｏ．五五毫克時，即得認
    為不能安全駕駛為認定標準，蓋因由美國、德國及日本等國家所進行之酒精濃度
    與精神狀態之測試實驗，呼氣中酒精濃度達每公升Ｏ．五五毫克時，就人之生理
    方面，已產生視覺反應遲鈍、影像不能集中、同時不能看清前方路況及車旁照後
    鏡等狀況，其駕駛能力已受有影響，其肇事率已為一般正常人之十倍，足徵此項
    認定標準，依一般社會通念，客觀上足以認定已達不能安全駕駛之程度。
三、綜上所述，本件被告於飲酒後，其體內之酒精濃度經警攔測其呼氣所含酒精濃度
    分別高達每公升一點零八及零點六一毫克，復依前述臺北榮民總醫院函文及學者
    研究報告所提出「不能安全駕駛」之酒精含量數值、被告酒精濃度檢測表、警員
    葉正聖及呂勝雄所填製之刑法第一百八十五條之三案件測試觀察紀錄表等補強證
    據，已足資認定被告所為犯行，而得使本院確信被告之犯罪事實確屬真實，本院
    自得依各該證據認定被告有為前述犯行，本件事證明確，被告之犯行堪以認定。
四、核被告所為，均係犯刑法第一百八十五條之三服用酒類不能安全駕駛動力交通工
    具而駕駛罪，其所犯上開二罪，犯意各別，應予分論併罰。爰審酌被告有如事實
    欄所載前案科刑及刑之執行情形，有臺灣高等法院被告全國前案紀錄表一份在卷
    可按，被告前已於九十一年及九十二年間，四度因服用酒類，不能安全駕駛動力
    交通工具而駕駛之公共危險罪，分別經本院臺北簡易庭及本院判處罰金一萬九千
    元、二萬九千元、三萬元及有期徒刑六月，如易科罰金以三百元折算一日，現已
    因前案於九十三年五月十八日入監執行中，雖未構成累犯，惟猶不知戒慎，復於
    飲酒後猶執意駕駛動力交通工具，嚴重威脅路上其他人車之安全，且其經測試酒
    精濃度呼氣值分別為每公升一點零八及零點六一毫克，然幸未肇事及犯罪後坦承
    犯行之態度等一切情狀，分別量處被告如主文所示之刑，並定應執行之刑，另均
    諭知易科罰金之折算標準。
五、據上論斷，應依刑事訴訟法第二百七十三條之一第一項、第二百九十九條第一項
    前段，刑法第一百八十五條之三、第五十一條第五款、第四十一條第一項前段、
    第二項，罰金罰鍰提高標準條例第二條，判決如主文。
本案經檢察官黃東焄到庭執行職務。
中　　　華　　　民　　　國　　九十三　　年　　　九　　　月　　二十　　日
                                    臺灣臺北地方法院交通法庭
                                        法　官  鄧德倩
右正本證明與原本無異。
如不服本判決，應於判決送達後十日內向本院提出上訴狀（應抄附繕本）。
                                        書記官  石幸代
中　　　華　　　民　　　國　　九十三　　年　　　九　　　月　　二十　　日
附錄本案論罪科刑法條全文：
中華民國刑法第一百八十五條之三
服用毒品、麻醉藥品、酒類或其他相類之物，不能安全駕駛動力交通工具而駕駛者，
處一年以下有期徒刑、拘役或三萬元以下罰金。
